臺灣臺中地方法院民事判決
                                   110年度中簡字第2163號
原      告  曾敏珊
被      告  鐘淑緞


上列被告因傷害等案件（110年度簡字第335號），經原告提起刑
事附帶民事訴訟請求賠償損害（110年度簡附民字第11號），由
本院刑事庭裁定移送前來，本院於民國110年8月18日言詞辯論終
結，判決如下：
    主      文
被告應給付原告新臺幣參萬元，及自民國一一○年四月八日起至
清償日止，按週年利率百分之五計算之利息。
原告其餘之訴駁回。
本判決原告勝訴部分得假執行。
    事實及理由
壹、兩造爭執要旨：
一、原告主張：被告於民國109年6月2日13時許，因遭人毆打由
    救護車送至址設臺中市○○區○○街0號李綜合醫療社團法人大
    甲李綜合醫院(下稱大甲李綜合醫院)治療，於109 年6月3日
    2時許，違反急診留院觀察不得外出之規定強行離開，由該
    院急診處直接為其辦理出院，卻又於同日6時37分許，進入
    該院急診室，欲躺在急診室留觀區病床休息。護理師即原告
    隨即向被告說明其已辦理出院即不得自行返回躺在病床上，
    並要求被告離開，被告因而心生不滿，明知原告為執行醫療
    業務之醫事人員，竟基於傷害及妨害醫療業務執行之犯意，
    以手將原告推向牆邊，原告以雙手將其推開後，被告再拉住
    原告右手，並將原告壓制在牆邊，以手勒住原告脖子，致原
    告受有左臉頰挫傷紅腫、左側上臂挫傷血腫9x4公分等傷害
    ，嗣警衛上前制止，原告見狀即離開留觀區返回護理站。詎
    被告仍心有不甘，趁警衛未及注意，接續上開妨害醫療業務
    執行之犯意，於同日6時40分許，在護理站前面，以手揮及
    推護理站桌面資料櫃上之面紙盒等物品，面紙盒等物品因而
    砸向原告身體，再接續於同日7時39分許，至護理站前方揮
    打桌上物品，致面紙盒等物品砸向原告頭部，以此種強暴方
    式妨害原告執行醫療業務。為此，爰依侵權行為之法律關係
    ，提起本件訴訟，請求被告賠償原告慰撫金新臺幣（下同）
    300,000元，並聲明：被告應給付原告300,000元，及自起訴
    狀繕本送達翌日起至清償日止，按年息百分之5計算之利息
    。
二、被告則以：伊目前沒有收入，沒有辦法賠償這麼多錢，且原
    告也有動手拉扯，再伊沒有拿東西砸原告，是揮東西不小心
    砸到原告等語資為抗辯，並聲明：原告之訴駁回。
貳、得心證之理由：
一、按刑事訴訟判決所認定之事實，固非當然有拘束民事訴訟判
    決之效力，但民事法院調查刑事訴訟原有之證據，而斟酌其
    結果以判斷事實之真偽，並於判決內記明其得心證之理由，
    即非法所不許（最高法院67年台上字第2674號及49年台上字
    第929 號民事裁判要旨參照），是本院自得調查刑事訴訟中
    原有之證據，斟酌其結果以判斷其事實，合先敘明。
二、原告主張被告於109年6月2日13時許，因遭人毆打由救護車
    送大甲李綜合醫院治療，於109年6月3日2時許，違反急診留
    院觀察不得外出之規定強行離開，由該院急診處直接為其辦
    理出院，卻又於同日6時37分許，進入該院急診室，欲躺在
    該急診室留觀區病床休息。護理師即原告隨即向被告說明其
    已辦理出院即不得自行返回躺在病床上，並要求被告離開，
    被告因而心生不滿，明知原告為執行醫療業務之醫事人員，
    竟基於傷害及妨害醫療業務執行之犯意，以手將原告推向牆
    邊，原告以雙手將其推開後，被告再拉住原告右手，並將原
    告壓制在牆邊，以手勒住原告脖子，致原告受有左臉頰挫傷
    紅腫、左側上臂挫傷血腫9x4公分等傷害，嗣警衛上前制止
    ，原告見狀即離開留觀區返回護理站。詎被告仍心有不甘，
    趁警衛未及注意，接續上開妨害醫療業務執行之犯意，於同
    日6時40分許，在護理站前面，以手揮及推護理站桌面資料
    櫃上之面紙盒等物品，面紙盒等物品因而砸向原告身體，再
    接續於同日7時39分許，至護理站前方揮打桌上物品，致面
    紙盒等物品砸向原告頭部，以此種強暴方式妨害原告執行醫
    療業務等情，業經本院依職權調取本院110年度簡字第335號
    刑事卷宗核閱屬實。又被告因上開傷害等犯行，經本院以11
    0年度簡字第335號刑事判決判處有期徒刑4月，如易科罰金
    ，以1,000元折算壹日，亦有該刑事判決存卷足參，是堪信
    原告所陳上情為真正。再被告係因原告要求其離開急診室留
    觀區而心生不滿，主動以手將原告推向牆邊，再拉住原告右
    手，將原告壓制在牆邊，以手勒住原告脖子；原告以雙手將
    被告推開僅是為制止原告之施暴行為，原告並無其他積極之
    攻擊行為，被告所為自不構成正當防衛。被告以原告亦有與
    其拉扯為由欲減輕或免除其損害賠償責任云云，委非可採。
三、被告雖又抗辯伊沒有拿東西砸原告，伊是揮東西不小心砸到
    原告云云。惟被告於前揭時地確有以手揮及推護理站桌面資
    料櫃上之面紙盒等物品，面紙盒等物品因而砸向原告身體及
    頭部，此業據被告於本院刑事庭審理時坦承不諱（見本院刑
    事訴字卷170頁），核與原告於警詢之指訴相符，並有大甲
    李綜合醫院急診室監視器翻拍照片9張、本院刑事庭勘驗筆
    錄及監視錄影光碟可稽。被告當時對原告已心懷不滿，且兩
    次以手揮及物品之力道不輕，遭被告揮及之物品又都直接砸
    向原告，足認被告揮及物品之目的即在於以強暴方式妨害原
    告執行醫療業務之行為，非如被告所辯是揮東西不小心砸到
    原告而已。被告此部分之辯詞要屬事後卸責之詞，不足採信
    。
四、按因故意或過失，不法侵害他人之權利者，應負損害賠償責
    任；不法侵害他人之身體、健康、名譽、自由、信用、隱私
    、貞操，或不法侵害其他人格法益而情節重大者，被害人雖
    非財產上之損害，亦得請求賠償相當之金額，民法第184 條
    第1 項前段及第195 條第1 項前項分別定有明文。又慰藉金
    之賠償須以人格權遭遇侵害，使精神上受有痛苦為必要，其
    核給之標準固與財產上損害之計算不同，然非不可斟酌雙方
    身分資力與加害程度，及其他各種情形核定相當之數額（最
    高法院51年台上字第223號民事裁判要旨可資參照）。本件
    被告傷害及妨害原告執行醫療業務，致原告身心受創，係不
    法侵害原告之身體及自由權，致原告精神上受有痛苦，則原
    告依上開規定請求被告賠償精神慰撫金，於法自屬有據。查
    原告為弘光科技大學護理系畢業，畢業後從事護理師工作，
    每月薪資7萬多元，名下無不動產，目前與父母同住，不需
    扶養父母；被告則為國中畢業，畢業後從事送貨員、送報紙
    、開公車、開遊覽車、臨時工等工作，目前從事遊覽車司機
    工作，但因為疫情關係沒有收入，之前薪資約4、5萬元，名
    下無不動產，現獨居，無需要扶養之人等節，業據兩造於本
    院審理中陳明在卷，並有稅務電子閘門財產及所得調件明細
    表附卷可按。本院審酌兩造之身分地位、教育程度、經濟能
    力、被告之加害情形及原告所受傷害等一切情狀，認原告請
    求被告賠償300,000元之精神慰撫金，尚嫌過高，應以30,00
    0元為適當。
五、末按給付無確定期限者，債務人於債權人得請求給付時，經
    其催告而未為給付，自受催告時起，負遲延責任。其經債權
    人起訴而送達訴狀，或依督促程序送達支付命令，或為其他
    相類之行為者，與催告有同一之效力；遲延之債務，以支付
    金錢為標的者，債權人得請求依法定利率計算之遲延利息。
    但約定利率較高者，仍從其約定利率；應付利息之債務，其
    利率未經約定，亦無法律可據者，週年利率為百分之五，民
    法第229條第2項、第233條第1項及第203條分別定有明文。
    本件原告對被告之侵權行為債權，核屬無確定期限之給付，
    既經原告提起本件訴訟，且起訴狀繕本業於110年4月7日送
    達被告，有送達證書在卷可憑（見附民卷第9頁），被告迄
    未給付，當負遲延責任。是原告請求被告自起訴狀繕本送達
    翌日即110年4月8日起至清償日止，按週年利率5％計算之利
    息，核屬有據。
六、綜上所述，原告依侵權行為之法律關係，請求被告給付30,0
    00元，及自110年4月8日起至清償日止，按週年利率5％計算
    之利息，為有理由，應予准許；逾此範圍之請求，則屬無據
    ，應予駁回。
七、本件事證已臻明確，兩造其餘攻擊防禦方法及舉證，核於判
    決結果不生影響，爰不一一論斷，附此敘明。
八、本判決原告勝訴部分係依民事訴訟法第427 條第1 項規定適
    用簡易訴訟程序所為被告敗訴判決，應適用民事訴訟法第38
    9 條第1 項第3款之規定，依職權宣告假執行。
九、本件係經本院刑事庭以裁定移送前來，依刑事訴訟法第504
    條規定，免納裁判費，且迄本院言詞辯論終結止，當事人並
    無任何其他訴訟費用之支出，自無諭知訴訟費用負擔之必要
    ，併此敘明。
中    華    民    國   110    年    9     月    3    日
                  臺中簡易庭    法  官  林筱涵
以上為正本係照原本作成。
如不服本判決，應於送達後20日內，向本院提出上訴狀並表明上
訴理由，如於本判決宣示後送達前提起上訴者，應於判決送達後
二十日內補提上訴理由書（須附繕本）。如委任律師提起上訴者
，應一併繳納上訴審裁判費。
中    華    民    國   110    年    9     月    3    日
                                書記官  張峻偉